【裁判字號】    96,訴,993
【裁判日期】    970212
【裁判案由】    毀損
【裁判全文】
臺灣臺北地方法院刑事判決               96年度訴字第993號
公  訴  人  臺灣臺北地方法院檢察署檢察官
被      告  己○○
選任辯護人  顏火炎律師
上列被告因毀損案件，經檢察官提起公訴（九十六年度偵續一字
第五九號），本院判決如下：
    主  文
本件公訴不受理。
    理  由
一、按告訴乃論之罪，告訴人於第一審辯論終結前得撤回其告訴
    ；又告訴經撤回者，應諭知不受理之判決，並得不經言詞辯
    論為之，刑事訴訟法第二百三十八條第一項、第三百零三條
    第三款、第三百零七條分別定有明文。
二、本件公訴意旨略以：被告己○○係臺北市○○區○○路二小
    段102地號土地（下稱系爭土地）所有權人，明知坐落上開
    土地上之磚造房屋係他人建築物，竟基於毀壞建築物之犯意
    ，接續於民國九十四年六月二十八日、同年七月五日、七月
    十日，雇用不知情之工人以怪手拆除該房屋之鐵皮屋頂、牆
    壁，致令不堪用，因認涉有刑法第三百五十三條第一項之毀
    壞他人建築物罪嫌等語。
三、按刑法第三百五十三條第一項之罪，所謂建築物，係指上有
    屋面，周有門壁，適於吾人之起居出入，定著於土地上之工
    作物而言，換言之，認定是否為建築物，應從不可分割的整
    體，依行為時一般人生活水準，客觀加以觀察，其是否為上
    有屋頂、周有門牆，足蔽風雨，可以自由出入，且定著於土
    地上適於人之起居之工作物而言，最高法院九十二年台上字
    第四九二一號判決要旨可資參照。
四、本件公訴人起訴被告己○○涉有毀壞他人建築物罪嫌，無非
    係以被告於九十三年六月間經由法院拍賣程序購買系爭土地
    時，於法院拍賣公告上即已知悉系爭土地上存有一他人所有
    之老舊磚造物與鐵皮屋頂之事實，而被告對於告訴人戊○○
    、丁○○所提出系爭土地上該老舊磚造物與鐵皮屋頂未遭拆
    除前之照片，係具備屋頂、牆壁足以遮蔽風雨，屬於刑法上
    之建築物一事已確認無誤，且對於系爭老舊磚造物與鐵皮屋
    頂在未經該建物之所有權人同意下，遭其九十四年六、七月
    間雇工拆除，現已無存一節坦承不諱為依據。然查：
  (一)本件據證人即告訴人員工丙○○於偵查中所證：「（逸仙段
    二小段102地號之土地上之物，也是屬於你管理的範圍嗎？
    ）是的，我在七十五年左右開始管理，就是一個加強磚造房
    子，馬路旁邊是一個四面不規則，約有三、四坪大小，屋頂
    是一般的瓦片，但會漏水，因此在瓦片又加蓋屋頂，有一次
    颱風，臺北淹大水的那一次，鐵皮屋頂有被掀掉，瓦片還在
    ，所以又做了一次鐵皮屋頂。」等語，可知系爭土地上之老
    舊磚造物及鐵皮屋頂之年代久遠，除鐵皮屋頂係新建者外，
    其餘磚造部分，則有歷經多年均未曾修砌之情形無訛。
  (二)又依證人即被告助理乙○○於本院審理時所證：其於被告標
    得系爭土地後，在九十三年下半年至九十四年上半年間，曾
    多次至現場查看，並拍攝卷附被告於九十六年七月三十一日
    庭呈法院之現場照片一批，現場的狀況一直是一片斷垣殘壁
    、到處堆滿一個人高的垃圾，牆壁都是裂縫，除一面牆壁比
    較完整外，其餘牆壁均有從地板到上方都空掉的破洞，感覺
    是被人拆掉沒拆完的情形，磚造房屋已無瓦片屋頂，但上方
    有利用鋼棚在上架設鐵皮屋頂，鐵皮屋頂距離磚牆頂端一公
    尺半，鋼棚的柱子則與磚造物牆壁相隔一呎多等語。以及證
    人即拆除系爭土地上老舊磚造物及鐵皮屋頂之甲○○於本院
    結證稱：其於九十四年中受僱清除系爭土地上老舊磚造物及
    鐵皮屋頂內之垃圾，該建物當時之情形係如同被告於九十六
    年七月三十一日所庭呈法院照片中之情形，到處充滿垃圾，
    告訴人提出於法院之照片中並無垃圾，與現場情形不符，且
    該建物看起來髒亂不堪，也有臭味，建築物有牆壁，屋頂有
    鐵皮，鐵皮的柱子跟牆壁離一呎多，牆壁的最高處離上方鐵
    皮約有一米至一米半左右，找不到建築物的大門，雖有鐵門
    ，但是是倒的，其他的部分也可以進去房子裡等語。輔以證
    人乙○○所提出之手繪現場圖一張及被告於九十六年七月三
    十一日於本院所提出之現場照片（即附圖）十五張，均可證
    該老舊磚造物除有原本之大門可供進出外，其三面牆壁頹圮
    情況嚴重，且有多處大型破洞可供人進出，則該磚造物縱有
    一與牆壁頂端不相連且相距一米半之鐵皮屋頂，然依被告行
    為時一般人生活水準，客觀加以觀察，實不足以認為該老舊
    磚造建物及鐵皮屋頂係一足以避風雨，適於人起居之工作物
    ，是被告辯稱其所拆除者並非刑法第三百五十三條第一項所
    規定之建築物等語，應可採信。
  (三)從而，該等被拆除之老舊磚造物及鐵皮屋頂既不符合刑法第
    三百五十三條第一項上所規範建築物之構成要件，即不能論
    以該條項之毀壞他人建築物罪。然被告既坦承於未經所有權
    人同意之情形下，擅自拆除前揭老舊磚造物及鐵皮屋頂，核
    其所為應係犯刑法第三百五十四條毀損器物罪，合先敘明。
五、查本件告訴人戊○○、丁○○告訴被告己○○之毀損案件，
    起訴書雖認係觸犯刑法第三百五十三條第一項之罪，然本院
    認本件應係違反刑法第三百五十四條之毀損器物罪，理由俱
    如上述，惟起訴之社會基礎事實同一，本院仍應予以審理，
    而刑法第三百五十四條之罪，依同法第三百五十七條之規定
    ，須告訴乃論。茲據告訴人具狀陳明已與被告達成民事和解
    ，且不願再訴究被告所涉本件毀損案件，有刑事陳報狀及和
    解書各一紙在卷可稽，依照首開說明，本案爰不經言詞辯論
    ，逕為諭知不受理之判決。
據上論斷，應依刑事訴訟法第三百零三條第三款、第三百零七條
，判決如主文。
中    華    民    國    97    年    2     月    12    日
                  臺灣臺北地方法院刑事第二庭
                      審判長法  官  劉煌基
                            法  官  賴淑美
                            法  官  劉秀君
上正本證明與原本無異。
如不服本判決，應於判決送達後10日內向本院提出上訴狀（應抄
附繕本）。告訴人或被害人如對於本判決不服者，應具備理由請
求檢察官上訴，其上訴期間之計算係以檢察官收受判決正本之日
期為準。
                            書記官  吳俊龍
中    華    民    國    97    年    2     月    12    日


司法院資訊處製作；財團法人民間司法改革基金會備份。
